【裁判字號】    98,建,5
【裁判日期】    981209
【裁判案由】    給付承攬報酬
【裁判全文】
臺灣士林地方法院民事判決                 98年度建字第5號
原      告  夆潤科技有限公司
法定代理人  甲○○
訴訟代理人  呂紹聖律師
            庚○○
被      告  崇越科技股份有限公司
法定代理人  己○○
訴訟代理人  辛○○
            丁○○
            乙○○
            戊○○
上列當事人間請求給付承攬報酬事件，經本院於中華民國98年11
月26日言詞辯論終結，判決如下：
    主  文
原告之訴駁回。
訴訟費用由原告負擔。
    事實及理由
一、原告起訴主張：被告崇越科技股份有限公司於民國94年間間
    與原告訂立承攬契約，由原告承攬被告於新竹科學工業園區
    竹南基地污水處理廠工程之保固工程相關缺失改善工作（以
    下簡稱系爭工程），由原告負責施作修復、提供工程驗收時
    所需之備用零件及代墊購買所需工料之費用，兩造並約定俟
    竹南污水工程完工驗收且完成保固屆滿後，再給付原告工程
    款。經原告依約施工完成如附件估價明細表所示之工作後，
    並加以結算，被告應給付之工程款總計為新臺幣（下同）80
    9, 235元。詎被告拒不給付上開款項，屢經催討，被告均未
    予置理，為此，基於兩造間的承攬契約，聲明請求：被告應
    給付原告80 9, 235 元，及自起訴狀送達翌日起至清償日止
    按年息5%計算之利息。
二、被告則以：被告雖曾詢問原告承攬系爭工程之意願及促請原
    告估價，然原告當時僅表示願意幫忙，並未與被告協商承攬
    報酬即逕行施工，其間被告雖屢次促請原告提出報價，惟均
    未獲原告置理，亦未向被告報告工程進度。原告嗣突然於95
    年10月以其自行製作之附件估價明細表，逕自向被告請求給
    付系爭工程款，惟原告與被告既未就工程款項為約定，被告
    自不同意附件估價明細表之報價。再者，縱認兩造間確有承
    攬契約之約定，然系爭工程尚有離心式脫水機尚未完工，原
    告依法尚不得向被告請求報酬。此外，原告得請求之工程款
    項，亦應扣除訴外人即被告公司副總辛○○代被告先行給付
    予原告之100,000 元等語，資為抗辯；並聲明：(一)駁回原告
    之訴及假執行之聲請；(二)如受不利益判決，願供擔保請准宣
    告免為假執行。
三、不爭執事項及爭點整理：
（一）不爭執事項：
   1、原告承攬系爭工程時並未與被告訂明報酬金額為何。
   2、辛○○曾交付原告100,000元。
（二）爭執事項：被告是否應按如附件明細表所載金額（扣除消
      泡噴嘴部分）交付報酬予原告？
四、本院得心證之理由：
（一）按稱承攬者，謂當事人約定，一方為他方完成一定之工作
      ，他方俟工作完成，給付報酬之契約。又報酬應於工作交
      付時給付之，無須交付者，應於工作完成時給付之，民法
      第490 條第1 項、第505 條第1 項分別定有明文。準此，
      承攬報酬請求權原則上應於工作完成之時始成立。本件原
      告主張兩造間業已成立承攬契約，原告並按約完成如附件
      明細表之工作，被告自應依約給付原告報酬，提出如附件
      估價明細表之估價單（本院卷第9~12頁）、送貨單（本院
      卷第16~17 頁）、催告信函（本院卷第18頁）、施工項目
      字條1 紙（本院卷第67頁）、設備異常保固維修追縱表（
      本院卷第68~69 頁）、中華顧問工程司函（本院卷第70~
      72頁）為證，被告對於原告完成附件明細表所示除消泡噴
      嘴以外之工作，並不爭執，惟仍以前詞為辯。
（二）查：兩造間就系爭工程之完成，訂立承攬契約乙節，為原
      告於起訴時即陳述係承攬被告在新竹科學工業園區竹南基
      地污水處理廠工程之保固工程收尾的工作等語明確，核與
      證人丙○○於審理中結證述：「（問：你知道這工程嗎？
      ）我知道，是同樣地方但不同工程，我是三越公司，我們
      也自己有標到工程」，「（問：被告有無自己完成工程？
      ）被告當時是沒有人力，所以必須找外面的人來幫忙，被
      告後來找原告幫忙。…」等語；證人壬○○亦證述：「（
      問：被告這工程保固與你有何關係？）我們是屬於新竹科
      學工業園區管理中心的下包代操作廠商，除了操作舊機器
      之外，還要幫忙點交及驗收新設備」，「（問：辛○○是
      否曾經帶著原告的人去找你，然後說以後保固工作由他們
      負責？）有」，「（問：這保固工作都是你直接通知原告
      ？收尾要做哪些工作？）是被告找原告來做收尾的工作，
      收尾要做哪些工作這有缺失紀錄可看」等語有關被告邀原
      告共同完成其所承包保固及缺失改進等工作一致。且被告
      所屬人員辛○○亦有具體指示原告施工之內容，此據原告
      所提出辛○○寫予原告負責人甲○○之字據1 紙所載：「
      進流污水泵NO5 絕緣不良，要吊起修護，前二天請連絡EM
      U mr游0000000000，請他會同了解」，「抓漏問題請連絡
      太隆興業公司mr潘0000000000會同於8/5 下午到竹四現場
      查看改善辦法」，「一樓會客室通風管道間，直上樓頂需
      作一個雨遮棚，煩請去時代為量尺寸」，「加藥機備品請
      將需要尺寸連絡HONDA ，我這星期去台南可以帶回來」，
      「其他前次開會切結需改善事項，請王兄多費心代為請師
      傅逐一修護」等語（本院卷第67頁），上揭中華顧問工程
      司函件內有關施工協調會出席人員，原告負責人甲○○亦
      簽名於被告名下（本院卷第71頁），益徵被告確將其所承
      包應施作範圍內的工程交予原告施作，則縱然兩造未明白
      協議價額之計算，被告日後將依原告實際施作內容覈實發
      給報酬，亦屬兩造基於誠信必然合意的範圍，故依上揭民
      法第490 條第1 項之規定，原告主張兩造間關於系爭工程
      締結有承攬契約，應屬有據，堪足可採。
（二）惟被告主張系爭工程尚有離心式脫水機尚未完工，原告的
      工作尚未完成，被告不負有給付報酬之義務。原告亦於審
      理中自認離心式脫水機未完成部分，原屬原告的工作等語
      無訛（本院卷第123 頁），惟對此另陳稱：被告有指定廠
      商，但其價格太貴，當時有向被告反應，且向被告反應後
      ，被告說那就不要修。查：被告所主張上情，核與原告所
      聲請之證人壬○○證稱：「（問：由原告實施保固工作，
      原告做了多久？）是有好幾年，這是斷斷續續有來做，期
      間大約多久我沒有特別去記」，「（問：修補工作算是完
      成嗎？）我們有點交，屬於缺失紀錄表上的工作都完工了
      ，剩下還有一項設備沒有完工，這部分我們有行文給被告
      」，「（問：你剛才說還有一項為完成的工作是什麼名稱
      ？）是離心式脫水機」等語一致，復參照原告對此業已自
      認無訛，該證詞自當可採，足可認定原告尚有工作並未施
      作完成。至被告是否免除原告關於離心式脫水機的施作範
      圍，則原告未更就被告曾否向其表示免除之事實舉證以明
      ，是依上揭民法第505 條第1 項規定意旨，原告關於系爭
      工程之報酬給付請求權尚未發生，其請求報酬之主張，自
      不足採。
五、綜上所述，原告之報酬請求尚未發生，從而，原告基於兩造
    間的承攬契約，聲明請求：被告應給付原告809, 235元，及
    自起訴狀送達翌日起至清償日止按年息5%計算之利息，為無
    理由，不應准許。
六、本件事證業已明確，兩造其餘主張陳述、所提之證據及聲請
    調查之證據，經本院審酌後，認均不足以影響本判決之結果
    ，均毋庸再予論述，附此敘明。
七、結論：本件原告之訴為無理由，應依民事訴訟法第78條，判
    決如主文。
中    華    民    國    98    年    12    月    9     日
                  民事第一庭  法  官  古振暉
以上正本證明與原本無異。
如對本判決上訴，應於判決送達後20日內向本院提出上訴狀。
中    華    民    國    98    年    12    月    22    日
                              書記官  姜貴泰


司法院資訊處製作；財團法人民間司法改革基金會備份。
